【裁判字號】    92,上易,97
【裁判日期】    920509
【裁判案由】    竊盜
【裁判全文】
臺灣高等法院高雄分院刑事判決                      九十二年度上易字第九七號
    上  訴  人  台灣高雄地方法院檢察署檢察官
    被      告  丙○○
右上訴人因被告竊盜案件，不服臺灣高雄地方法院九十一年度易字第六八一號中華民
國九十一年十一月二十八日第一審判決（起訴案號：臺灣高雄地方法院檢察署九十年
度偵字第一一四一六號），提起上訴，本院判決如左：
      主  文
上訴駁回。
      理  由
一、公訴意旨略以：被告丙○○意圖為自己不法之所有，基於概括犯意，自民國（下
    同）九十年四月間起，未經申請主管機關許可，擅自雇用不詳姓名之男子駕挖土
    機至高雄縣杉林鄉○○段七○五之三一號國有土地、同段七○五之四二號、七○
    五之四四號、七○五之四五號、七○五之四七號、七○五之七一號、七○五之七
    二號、七○五之七四號、七○五之七五號等為乙○○（由檢察官另行偵辦）所有
    之八筆土地（下稱乙○○所有七０五之四二等八筆土地）及同段七○五之六七號
    、七○五之六八號、七○五之六九地號等為甲○○○所有之三筆土地，盜採上開
    土地上之砂石計六千一百零二平方公尺。嗣於同（九十）年六月八日二十二時許
    ，經台灣高雄地方法院檢察署檢察官親率警員至現場，當場查獲丙○○正以每立
    方公尺新台幣（下同）一百九十元雇用大貨車司機林文才、賴誌宏、蔣耀賢等人
    （以上三人另由檢察官為不起訴處分）欲將上開土方載運至台南黃金海岸，因而
    逮捕丙○○等人，並扣上開挖土機及大貨車，因認被告涉犯刑法第三百二十條第
    一項竊盜罪嫌云云。
二、按犯罪事實應依證據認定之，無證據不得推定其犯罪事實；又不能證明被告犯罪
    者，應諭知無罪之判決，刑事訴訟法第一百五十四條及第三百零一條第一項分別
    定有明文。又按刑事訴訟法上所謂認定犯罪事實之證據，係指足以認定被告確有
    犯罪行為之積極證據而言，如未能發現相當證據或證據不足以證明，自不能以推
    測或擬制之方法，以為裁判基礎，最高法院二十九年上字第三一五號及四十年
    台上字第八十六號分別著有判例可資參照。復按刑事訴訟上證明之資料，無論其
  為直接或間接證據，均須達於通常一般之人均不致有所懷疑，而得確信其為真實
    之程度，始得據為有罪之認定，若其關於被告是否犯罪之證明未能達此程度，而
    有合理懷疑之存在，致使無從形成有罪之確信，根據「罪證有疑，利於被告」之
    證據法則，即不得遽為不利被告之認定，亦有最高法院七十六年度臺上字第四九
    八六號判例可資參照。再刑法上之竊盜罪，須意圖為自己或第三人不法之所有，
    而竊取他人之所有物，為其成立要件，最高法院二十三年度上字第一八九二號判
    例亦有闡釋。
三、公訴人認被告丙○○（下稱被告）涉犯竊盜罪嫌，無非以被告與證人乙○○簽訂
    之土地租賃合約中，未同意被告將該土地上之土方載運至他處等情，且證人乙○○證稱：伊出租土地係供他人放置石頭等語；又證人甲○○○證述：上開土地，
    伊未同意他人使用且未出租他人等語，而證人林文才、賴誌宏、蔣耀賢等人亦證
    稱：該土方係欲載至台南黃金海岸等語，及相片、土地登記謄本、複丈成果圖等
    附卷可憑為其論據。被告經合法傳喚未到庭，原審訊之被告固坦承其有開發證人
    乙○○土地之事實，惟矢口否認有何竊盜犯行，辯稱：伊與地主乙○○間有簽訂
    土地租約，挖土之目的在於從事養殖；且亦無挖到國有土地及甲○○○之土地等
    語。經查，（一）國有土地部分（即月眉段七○五之三一地號），業經地政機關
    測量結果並未被挖掘，有高雄縣旗山地政事務所複丈成果圖一紙附卷可稽（見偵
    查卷第三十八頁），並經證人毆在正於原審審理時到庭證述該部分土地確未開挖
    等語（見原審九十一年七月十一日審判筆錄）；（二）而地主乙○○所有之同段
    七○五之四二地號等八筆土地部分，雖經地政機關測量結果確有挖掘，有上揭複
    丈成果圖一紙附卷可稽。惟查，該八筆土地業經地主乙○○於八十九年九月二十
    一日出租給案外人李崇毅，每年租金新台幣（下同）二十五萬元，租期長達三年
    ，嗣因故終止租約，地主乙○○再於九十年三月間出租給被告使用，租賃期間自
    九十年三月二十日起至九十一年三月二十日止，租金一年為二十五萬元，而被告
    承租土地係為開闢魚池之用，自須開挖土地，為此乃由土地所有權人乙○○出具
    土地開挖運輸同意書，由該同意書上所載：「．．甲方（即乙○○）．．同意乙
    方（即丙○○）開挖，．．其開挖之土方，甲方同意乙方車輛運出」（見原審卷
    第八二頁），及雙方所訂土地租賃契約第六條約定：「施工期間甲方同意乙方重
    機具進場施工，其鐵架處理之空間甲方同意開挖，以利乙方施工方便，開挖之部
    份乙方負責整平。」（該租約附於警卷），且證人乙○○於原審審理時到庭證述
    ：「我沒有限制用途，他有說要挖魚池，之後有人告訴我被告在挖地，我問他他
    說要做魚池，我沒有過問」等語（見原審九十一年六月十三日審判筆錄），足見
    被告係在地主乙○○同意之下而為開挖整地及土石方之運出，被告主觀上並無不
    法所有意圖，此部份自無成立竊盜罪之餘地。至地主乙○○於偵查中就土地出租
    給他人用途雖稱，係供放石頭之用等語，然其同一期日偵查中已另證稱，土地租
    給一位姓李的等語，而地主除將土地租給被告外，先前曾將土地出租給案外人李
    崇毅，已如前述，顯見地主乙○○將土地出租給他人供推放石頭之用，應係指出
    租給李崇毅之部分而言，地主上開偵查中之證言，不能執為被告承租土地係供推
    放石頭認定之依據。另證人即司機林文才、賴誌宏、蔣耀賢等人證稱：該土方係
    被告交代欲載至台南黃金海岸等語，及相片、土地登記謄本、複丈成果圖等資料
    文件，僅能證明被告有開挖地主乙○○土地，並叫司機將開挖土方載至台南黃金
    海岸之事實，不能執為被告有竊盜犯行之依據。（三）而地主甲○○○所有之同
    段七○五之六七地號等三筆土地部分，雖經前開複丈成果圖測量確有挖掘，有上
    揭複丈成果圖一紙附卷可稽，惟經該三筆土地所在地之行政機關高雄縣杉林鄉公
    所調查結果：「有關彭明亮在本鄉○○段土地使用案件共十二筆，經查其餘四筆
    七０五之三一、七０五之六七、七０五之六八、七０五之六九地號種植香蕉及檸
    檬並無違反使用情形。」，有該所九十一年一月十五日（九一）杉鄉民字第一０
    五號函在卷足按（見偵查卷第八十一頁），且證人高雄縣杉林鄉公所民政科科員
    林錦妙則到庭證述：「我去現場看，甲○○○說沒有挖到他的地」等語（見原審
    九十一年八月二十二日審判筆錄）；另證人甲○○○則證述：「（問：被告挖到
    你的土地，得到你的同意否？）有無挖到我不知道。」（見原審九十一年六月十
    三日審判筆錄），綜合上情，被告是否有挖到證人甲○○○之三筆土地，已非無
    疑；且縱認被告有挖到證人甲○○○之三筆土地，然證人乙○○到庭證述：「（
    問：當時出租時有指界？）我大哥郭素琴有對被告說界址何在，十六筆土地沒有
    界址。沒有請人測量，是當時向人買時有大致上指界，有作田埂作為和鄰地的區
    別，與甲○○○的土地也有用田埂區隔．．」（見原審九十一年六月十三日審判
    筆錄），足證乙○○與甲○○○之土地係以田埂作為簡單之區隔，真實之界址仍
    屬不明，被告在界址不明之情況下縱有誤挖到鄰地甲○○○的土地，其主觀上應
    無竊盜犯罪之故意。綜上說明，本案被告竊盜犯罪之直接或間接證據，尚未達於
    通常一般之人均不致有所懷疑，而得確信其為真實之程度，依「罪證有疑，利於
    被告」之證據法則，即不得遽為不利被告之認定。此外，復查無其他積極證據足
    資證明被告有公訴人所指之竊盜犯行，原審因而為被告無罪之諭知，並無不合，
    公訴人上訴意旨，仍執前詞，指摘原判決不當，為無理由，應予駁回。
四、被告經合法傳喚，無正當理由未到庭，爰不待其陳述，逕行判決。
據上論結，應依刑事訴訟法第三百六十八條、第三百七十一條，判決如主文。
本案經檢察官林應華到庭執行職務。
中      華      民      國    九十二    年      五      月      九      日
                              臺灣高等法院高雄分院刑事第七庭
                                  審判長法官  李春昌
法官  黃憲文
                                        法官  莊飛宗
右正本證明與原本無異。
不得上訴。
                                      書記官  張明賢
中    華    民    國     九十二     年       五       月    十 三       日
                                                                        Ｆ


司法院資訊處製作；財團法人民間司法改革基金會備份。
